【裁判字號】    98,交聲,3364
【裁判日期】    980930
【裁判案由】    交管條例聲異
【裁判全文】
臺灣板橋地方法院交通事件裁定        98年度交聲字第3364號
原處分機關  交通部公路總局臺北區監理所蘆洲監理站
受處分人即
異  議  人  甲○○
上列受處分人因違反道路交通管理處罰條例案件，對於交通部公
路總局臺北區監理所蘆洲監理站中華民國九十八年九月十四日所
為之處分（原處分：北監蘆字第裁46-AEY067713號），聲明異議
，本院裁定如下：
    主  文
異議駁回。
    理  由
一、聲明異議意旨略以：受處分人即異議人甲○○於民國九十八
    年七月十一日上午八時二十八分許，在臺北市○○區○○路
    二段一三０巷旁處，為警逕行舉發其騎乘所有車號GCX-200
    號普通重型機車，有駕車行駛人行道之違規行為。惟異議人
    並無上開違規行為，蓋異議人非常瞭解道路交通安全規則第
    九十九條第一項第六款不得在人行道上行駛之規定，因此異
    議人當天是將機車熄火後，以雙腳拖行使機車在人行道上滑
    行之方式尋找停車位。又異議人之所以沒有下來用牽車的方
    式，係因當時身上背的東西很多，加上異議人患有痔瘡，用
    牽車的方式屁股會痛。況且員警所拍之採證照片皆顯示異議
    人雙腳著地，是從照片上並不足以證明異議人當時係騎乘狀
    態。為此，請求鈞院將原處分撤銷，准予免罰，以維異議人
    之權益與公道等語。
二、原處分機關交通部公路總局臺北區監理所蘆洲監理站裁罰意
    旨略以：異議人於九十八年七月十一日上午八時二十八分許
    ，騎乘上開機車，在臺北市○○區○○路二段一三０巷旁處
    ，有「駕車行駛人行道」之違規行為，為臺北市政府警察局
    北投分局永明派出所執勤員警填製北市警交字第AEY067713
    號舉發違反道路交通管理事件通知單（下稱舉發通知單）逕
    行舉發。嗣將舉發通知單移送聯移送本站處理，異議人曾於
    九十八年八月十七日未逾應到案日期向本站提出申訴（即陳
    述意見），經轉請舉發機關臺北市政府警察局北投分局於九
    十八年八月二十五日查復略以：依道路交通管理處罰條例第
    三條第一項第三款規定，人行道：指為專供行人通行之騎樓
    、走廊，及劃設供行人行走之地面道路…；又依道路交通安
    全規則第九十九條第一項第六款規定，不得在人行道行駛。
    經查台端騎乘GCX-200號重機車，於九十八年七月十一日八
    時二十八分，在本轄石牌路二段一三０巷口（臺北護理學院
    旁）行駛人行道，本分局執勤員警於照相採證後依道路交通
    管理處罰條例第四十五條第一項第六款規定製單舉發（單號
    ：AEY067713）尚無違誤；所持陳述理由與事實不符且不具
    阻卻違規免罰要件，本案仍請依原議接受裁處等語。據上，
    本站遂依前開違規事實，依道路交通管理處罰條例第四十五
    條第六款、第六十三條第一項第一款規定，填製北監蘆字第
    裁46-AEY067713號違反道路交通管理事件裁決書（下稱裁決
    書）對異議人裁處罰鍰新臺幣（下同）六百元，並記違規點
    數一點等語。
三、按汽車駕駛人，駕車行駛人行道者，處新臺幣六百元以上一
    千八百元以下罰鍰。又汽車駕駛人有第四十五條情形者，除
    依原條款處罰鍰外，並予記違規點數一點，道路交通管理處
    罰條例第四十五條第六款、第六十三條第一項第一款分別定
    有明文。
四、經查：
  (一)異議人於上揭時地騎乘上開機車為警拍照有「駕車行駛人行
    道」之違規行為，後經舉發機關員警填製本件舉發通知單逕
    行舉發。嗣將本件舉發通知單移送聯移送原處分機關處理，
    原處分機關經調查後仍認定異議人有前開違規行為而對之予
    以裁處罰鍰六百元，並記違規點數一點之事實，為異議人與
    原處分機關所不爭執，並有本件舉發通知單、裁決書各一份
    在卷可參，是此部分之事實自堪認定。
  (二)異議人雖矢口否認有前開違規行為，並以前揭情詞置辯。惟
    查，本件經證人即舉發機關之員警吳明澔於本院訊問中到庭
    結證稱：我當時是巡邏勤務，在臺北護理學院側門旁，每天
    早上經過這邊的行人非常多，所以我們會在特定時段舉發，
    當我是八點到九點的勤務，那邊的機車駕駛人都知道上開的
    路段多數會以雙腳放在地上騎乘的方式滑行，但是機車仍然
    是發動的狀態，我今日庭呈的相關資料可以證明部分車輛與
    異議人一樣單腳或雙腳放在地上騎乘，但油門仍然發動。我
    拍攝異議人的照片三張中，時間間隔均不到一分鐘，但是卷
    附上方第一張照片與中間第二張照片相隔異議人的車輛實際
    上是差一百公尺，這兩張照片相隔三十四秒，如果異議人沒
    有發動引擎僅用腳滑行，不可能三十四秒滑行那麼遠，且第
    二張照片的路段是呈現一個小斜坡的狀態，那邊仰角約十度
    。第一張照片與第二張照片中異議人機車的方向應該相反，
    當時我身著警察制服，手上拿相機，異議人應該有看到我，
    因為我就站在他們行駛的人行道上。我可以確定異議人當時
    確實有發動引擎，異議人應該是為了規避處罰，所以故意以
    雙腳滑行的方式表示沒有駕車行駛人行道，因為他們是在找
    車位，所以都會騎騎停停。駕駛人通常以腳滑行作輔助，所
    以手不需要按煞車，那邊人行道的材質不會滑行，只要用腳
    撐住即可。本件異議人在我面前滑行，當時我有聽到他機車
    的引擎聲等語明確（參見本院卷九十八年九月三十日訊問筆
    錄第一—二頁），並有本件違規採證照片三張及證人吳明澔
    提出之於本件違規地點曾舉發過相同違規事件之其他機車違
    規採證照片十張可佐，是衡以證人吳明澔與異議人間素昧平
    生且無怨隙，當無須甘冒刑法上刑度為七年以下有期徒刑之
    偽證罪責，故為編織不實之原因及理由存在，況證人吳明澔
    其自身即為臺北市政府警察局北投分局永明派出所員警，執
    行道路交通違規稽查工作本屬其重要勤務之一，就駕駛人交
    通違規行為之認定必有相當的教育訓練，應可排除疏失誤判
    之可能性，是其前揭證述，應屬可採。另由前開違規採證照
    片三張及證人吳明澔前揭證述可悉，本件違規地點該處之人
    行道約有十度之仰角坡度，且卷附上方第一張違規採證照片
    與中間第二張違規採證照片相隔約一百公尺，兩張違規採證
    照片拍攝時間又分別為「2009.07.11 08 ：28：05」及「20
    09.07.11 08 ：27：31」，僅間隔三十四秒，如與異議人此
    部分所辯係坐在引擎已熄火之機車上，用雙腳划地前進兩處
    云云所需之時間相較，顯然不合常理。綜上，堪認異議人前
    揭所辯，均無非係其事後推諉圖卸之詞，殊無可採。則其應
    有於上揭時地騎乘上開機車有「駕車行駛人行道」之違規行
    為，應堪認定。
五、綜上所述，堪認異議人前揭所辯，當屬事後空言卸責之詞，
    毫無可採。是本件異議人之交通違規事實事證已臻明確，原
    處分機關依道路交通管理處罰條例第四十五條第六款、第六
    十三條第一項第一款規定，對異議人裁處罰鍰六百元，並記
    違規點數一點，核無違誤。是異議人之聲明異議為無理由，
    應予駁回。
據上論斷，應依道路交通管理處罰條例第八十七條第二項，道路
交通案件處理辦法第十九條，裁定如主文。
中    華    民    國    98    年    9     月    30    日
                  交通法庭    法  官  林家賢
上列正本證明與原本無異。
如不服本裁定，應於裁定送達後五日內，向本院提出抗告狀。
                              書記官  林政良
中    華    民    國    98    年    9     月    30    日


司法院資訊處製作；財團法人民間司法改革基金會備份。
